臺灣臺北地方法院刑事判決
111年度易字第338號
公  訴  人  臺灣臺北地方檢察署檢察官
被      告  閻念祖



上列被告因竊盜案件，經檢察官聲請以簡易判決處刑（110年度
偵字第36971號、111年度偵字第4877號），本院認不宜以簡易判
決處刑（111年度簡字第802號），改依通常程序審理，判決如下
：
    主  文
閻念祖犯竊盜罪，處有期徒刑參月，如易科罰金，以新臺幣壹仟
元折算壹日，未扣案犯罪所得iPhone 13 Pro行動電話壹支沒收
，於全部或一部不能沒收或不宜執行沒收時，追徵其價額；又犯
竊盜罪，處拘役伍拾日，如易科罰金，以新臺幣壹仟元折算壹日
。
    事  實
一、閻念祖意圖為自己不法之所有，基於竊盜之各別犯意，於下
    列時地，趁蘇雋皓及李東霖酒醉於路旁休息之際，分別為下
    列犯行：
(一)於民國110年9月26日凌晨4時50分許，在臺北市信義區松壽
    路20巷口，趁蘇雋皓因酒醉在上址倒地休息，徒手竊取蘇雋
    皓置於口袋內之iPhone 13 Pro行動電話1支得手。
(二)於110年12月28日凌晨2時5分許，在臺北市○○區○○街00號前
    ，趁李東霖因酒醉坐在上址路邊休息疏於注意，徒手竊取其
    iPhone 12行動電話1支得手。
二、案經蘇雋皓訴由臺北市政府警察局信義分局、李東霖訴由臺
    北市政府警察局大安分局報告臺灣臺北地方檢察署檢察官偵
    查後聲請簡易判決處刑。
    理  由
一、按被告以外之人（包括證人、鑑定人、告訴人、被害人及共
    同被告等）於審判外之陳述雖不符刑事訴訟法第159條之1至
    之4等4條之規定，而經當事人於審判程序同意作為證據，法
    院審酌該言詞陳述或書面陳述作成時之情況，認為適當者，
    得為證據，刑事訴訟法第159條之5第1項定有明文。經查，
    本判決下列所引用被告以外之人於審判外之陳述及本判決後
    述所引用文書形式之供述證據，其性質雖屬傳聞證據，且當
    事人均已知上述證據乃傳聞證據，於本院審理時均同意作為
    證據（見本院易字卷第48頁）。本院審酌上開證據資料作成
    時之情況，尚無違法不當及證明力明顯過低之瑕疵，而認為
    以之作為證據應屬適當，揆諸前揭規定，應認均有證據能力
    。
二、就前揭事實欄一、(一)部分，訊據被告閻念祖固坦承於前揭
    時、地行經告訴人蘇雋皓身旁之事實，惟矢口否認有何竊盜
    犯行，辯稱：我只是彎腰撿拾鑰匙，沒有竊取蘇雋皓的手機
    ，當時我只有短暫蹲下1至2秒鐘，不可能拿取蘇雋皓放在口
    袋內的手機云云。經查：
(一)被告於110年9月26日凌晨4時50分許，在臺北市信義區松壽
    路20巷口，見蘇雋皓因酒醉在上址倒地休息，而行經蘇雋皓
    身旁之事實，據被告於警詢、偵訊時及本院審理中供承在卷
    （見臺灣臺北地方檢察署【下同】109年度偵字第36971號卷
    第9至13、109至110頁，本院簡字卷第38頁，本院易字卷第4
    6至47、73至75頁），核與證人即告訴人蘇雋皓於警詢及偵
    訊時之證述相符（見109年度偵字第36971號卷第15至19、97
    至98頁），並有蘇雋皓提出之手機盒翻拍照片1張、現場監
    視錄影畫面光碟暨翻拍照片共21張、檢察官及本院勘驗筆錄
    各1份在卷可稽（見109年度偵字第36971號卷第21至25、101
    、117頁，本院易字卷第70至71、77至79頁），此部分事實
    首堪認定。
(二)證人蘇雋皓於警詢及偵訊時證稱：當時我在該處一樓騎樓椅
    子上閉眼休息，完全沒注意到有人靠近我，醒來後發現口袋
    內的手機不見了，後來到派出所請員警幫我調閱監視器，發
    現被告先在我附近繞來繞去，之後對我下手行竊；我有開啟
    「尋找手機」功能，但對方馬上就將手機關機等語（見109
    年度偵字第36971號卷第15至16、97頁）。又被告發現蘇雋
    皓躺臥在人行道右側後，先經過蘇雋皓身旁再返回現場，在
    人行道中央拋接物品，再於人行道中央並無其他行人或障礙
    物之情形下，改變行向至蘇雋皓躺臥之人行道右側，並於蘇
    雋皓身旁彎腰（詳如附表所示），有檢察官、本院上開勘驗
    筆錄及附圖存卷可參（見109年度偵字第36971號卷第117頁
    ，本院易字卷第70至71、77至79頁）。審酌當時為凌晨時分
    ，人行道中央並無其他行人或障礙物，衡諸一般常情，被告
    大可直接沿寬闊無阻礙之人行道中央行走。然被告捨此不為
    ，發現蘇雋皓躺臥在人行道右側後，隨即沿人行道右側經過
    蘇雋皓身旁，再切回人行道中央；並於再次返回現場時，先
    在人行道中央拋接鑰匙，再改行至人行道右側，並恰巧在蘇
    雋皓身旁彎腰，顯與常情有違。綜合上情觀之，當係被告發
    覺蘇雋皓躺臥在地後，認為有機可乘，先觀察四周環境後再
    返回現場，刻意經過蘇雋皓身旁，並以拋接、撿拾手中物品
    為掩護，乘機彎腰竊取蘇雋皓口袋內之手機。被告辯稱：我
    只是彎腰撿拾鑰匙，沒有竊取蘇雋皓的手機云云，要屬卸責
    之詞，不足採信。
(三)至被告雖辯稱：當時我只有短暫蹲下1至2秒鐘，不可能拿取
    蘇雋皓放在口袋內的手機云云。惟被告於警詢及本院審理中
    自承：蘇雋皓當時酒醉睡死不能動，我經過他時完全沒反應
    等語（見109年度偵字第36971號卷第13頁，本院易字卷第47
    頁）。參諸被告正值青壯、四肢健全，而蘇雋皓已酒醉意識
    不清而無從防備或抵抗，被告彎腰後迅速從毫無防備之蘇雋
    皓口袋內抽出手機並起身離去，並非十分困難之事。是被告
    此部分所辯，亦難憑採。
(四)綜上所述，被告上開所辯均不足採，此部分事證明確，被告
    犯行洵堪認定。
三、另就前揭事實欄一、（二）部分，業據被告於警詢、偵訊時
    及本院審理中坦承不諱（見111年度偵字第4877號卷第5至6
    頁、第41頁正、背面，本院簡字卷第38頁，本院易字卷第47
    頁），核與證人即告訴人李東霖於警詢中之證述相符（見11
    1年度偵字第4877號卷第7頁至第8頁背面），並有監視錄影
    畫面翻拍照片3張、贓物認領保管單1紙在卷可稽（見111年
    度偵字第4877號卷第9頁正、背面、第14頁），足認被告前
    揭自白核與事實相符，堪以採信為真實。是此部分事證亦屬
    明確，被告犯行堪予認定，應依法論科。
四、論罪科刑：
(一)核被告所為，均係犯刑法第320條第1項之竊盜罪。
(二)關於累犯之說明：
  1.被告前於107年間因竊盜案件，經本院以107年度審簡字第26
    58號判決判處有期徒刑3月確定，於108年4月16日徒刑易科
    罰金執行完畢，有臺灣高等法院被告前案紀錄表在卷可參（
    見本院易字卷第15頁）。其於受上開有期徒刑之執行完畢後
    ，5年內故意再犯本件有期徒刑以上之2罪，均核符刑法第47
    條第1項所定累犯規定。
  2.惟卷內顯無其他充分事證足認被告具有何特別惡性或對刑罰
    反應力薄弱而應加重其刑之情形存在，且檢察官對此亦未具
    體指出證明方法，為免被告所受刑罰超過其所應負擔之罪責
    ，並參佐司法院大法官釋字第775號解釋意旨、最高法院刑
    事大法庭110年度台上大字第5660號裁定意旨，爰不依刑法
    第47條第1項規定加重其刑。至記載被告前案犯行紀錄之臺
    灣高等法院被告前案紀錄表，仍列入其品行部分作為本院之
    審酌刑法第57條規定量刑審酌事由，併予說明。
(三)爰審酌被告僅因一時貪念，不思正道取財，竟恣意竊取他人
    財物，顯不尊重他人財產法益，自應受一定程度之刑事非難
    。兼衡告訴人2人所受損失程度、被告犯後態度（就前揭事
    實欄一、(一)部分未坦承犯行，就事實欄一、(二)部分坦承
    犯行）、被告生活狀況（含前述論罪科刑紀錄及執行情形）
    、智識程度、家庭經濟狀況（見本院易字卷第76頁）等一切
    情狀，分別量處如主文所示之刑，並均諭知如易科罰金之折
    算標準。
五、沒收：
(一)被告竊得之iPhone 13 Pro行動電話1支，為其就前揭事實欄
    一、(一)部分所得之財物，雖未扣案，仍應依刑法第38條之
    1第1項規定，於該次犯行項下宣告沒收，於全部或一部不能
    沒收或不宜執行沒收時，依刑法第38條之1第3項，追徵其價
    額。
(二)另就事實欄一、(二)部分，被告竊得之iPhone 12行動電話
    業經告訴人李東霖取回（見111年度偵字第4877號卷第14頁
    ）。則上開犯罪所得依刑法第38條之1第5項規定，不予宣告
    沒收。　　　　
據上論斷，應依刑事訴訟法第299條第1項前段，判決如主文。
本案由檢察官江宇程提起公訴，經檢察官李明哲到庭執行職務。
中　　華　　民　　國　　111 　年　　8 　　月　　10　　日
                    刑事第三庭  法　官　馮昌偉
上正本證明與原本無異。 
如不服本判決應於收受送達後20日內向本院提出上訴書狀，並應
敘述具體理由；其未敘述上訴理由者，應於上訴期間屆滿後20日
內向本院補提理由書（均須按他造當事人之人數附繕本）「切勿
逕送上級法院」。告訴人或被害人如對於本判決不服者，應具備
理由請求檢察官上訴，其上訴期間之計算係以檢察官收受判決正
本之日期為準。 因疫情而遲誤不變期間，得向法院聲請回復原
狀。
                                書記官  鄭如意
中　　華　　民　　國　　111 　年　　8 　　月　　10　　日
附錄本案論罪科刑法條： 　　
中華民國刑法第320條
意圖為自己或第三人不法之所有，而竊取他人之動產者，為竊盜
罪，處5年以下有期徒刑、拘役或50萬元以下罰金。
意圖為自己或第三人不法之利益，而竊佔他人之不動產者，依前
項之規定處斷。
前二項之未遂犯罰之。　　　　　　　　
附表：
編號 檔案時間 勘驗結果  1 03：27：29 蘇雋皓自椅子跌落於地板  2 04：46：58 蘇雋皓躺在畫面右方人行道右側椅子右邊地面上，被告不在畫面中  3 04：46：59 被告從畫面上方人行道左側出現，朝蘇雋皓躺著的位置右方行走  4 04：47：19 被告自蘇雋皓右方，先穿越蘇雋皓左方之椅子空間後，再沿人行道中央朝畫面正下方移動，離開畫面  5 04：47：34至 04：50：25 蘇雋皓躺在畫面右方人行道右側椅子右邊地面上，被告不在畫面中  6 04：50：25 被告自畫面下方出現，在人行道中央定點停留，四處張望，接著沿人行道右側往畫面上方前進，被告行走及在定點時均持續拋接手中之物  7 04：50：37 被告邊拋接手中之物，邊沿人行道右側朝蘇雋皓躺著的位置方向行走  8 04：50：49 被告彎腰，雙手往蘇雋皓所躺位置地面伸展  9 04：50：51 被告起身，先沿人行道右側朝畫面上方行走，再朝人行道左側方向行走，離開畫面